【裁判字號】    99,交聲,920
【裁判日期】    990823
【裁判案由】    違反道路交通管理處罰條例聲明異議
【裁判全文】
臺灣桃園地方法院刑事交通事件裁定     99年度交聲字第920號
原處分機關  交通部公路總局新竹區監理所
異  議  人
即受處分人  甲○○
上列受處分人甲○○因違反道路交通管理處罰條例案件，對於原
處分機關中華民國99年6 月10日以壢監裁字第裁53-DB0000000號
所為之處分（原舉發案號：桃園縣政府警察局99年6 月10日桃警
局交字第DB0000000 號）聲明異議，本院裁定如下：
    主  文
原處分撤銷。
甲○○汽車駕駛人，駕駛汽車經測試檢定酒精濃度超過規定標準
，處罰鍰新臺幣壹萬玖仟伍佰元，吊扣小型車普通駕駛執照壹年
，並應接受道路交通安全講習。
    理  由
一、按汽車駕駛人飲用酒類或其他類似物後其吐氣所含酒精濃度
    超過每公升0.25毫克或血液中酒精濃度超過0.05﹪以上，不
    得駕車，道路交通安全規則第117 條第2 款定有明文。又按
    汽車駕駛人，駕駛汽車經測試檢定有酒精濃度超過規定標準
    之情形者，處新臺幣（下同）15,000元以上60,000元以下罰
    鍰，並當場移置保管該汽車及吊扣其駕駛執照1 年，及應接
    受道路交通安全講習，亦經道路交通管理處罰條例第35條第
    1 項第1 款、第24條第1 項第2 款明文。又按，一行為同時
    觸犯刑事法律及違反行政法上義務規定者，依刑事法律處罰
    之。但其行為應處以其他種類行政罰或得沒入之物而未經法
    院宣告沒收者，亦得裁處之。行政罰法第26條第1 項定有明
    文。所謂「其他種類行政罰」，依行政罰法第2 條規定，係
    指違反行政法上之義務應受「裁罰性」之「不利處分」，包
    括行政上限制或禁止效力之吊扣證照、禁止考領駕照及強制
    施以道路交通安全講習等處分在內，因兼具維護公共秩序之
    作用，為達行政目的，行政機關仍得併予裁處，合先敘明。
二、原處分意旨略以：異議人即受處分人甲○○於民國99年6 月
    10日凌晨3 時6 分許，駕駛車牌號碼8421-HF 號自用小客車
    行經桃園縣觀音鄉台15線47公里處，為桃園縣政府警察局大
    園分局觀音分駐所警員攔停，並測得其吐氣所含酒精濃度為
    每公升0.40毫克，遭值勤員警當場舉發並填製舉發違反道路
    交通管理事件通知單，對受處分人舉發前述違反行政法上義
    務之行為，並移送原處分機關處理，嗣經原處分機關於99年
    6 月10日依道路交通管理處罰條例第35條第1 項第1 款規定
    ，以壢監裁字第裁53-DB0000000號違反道路交通管理事件裁
    決書（下稱裁決書），認定受處分人「汽車駕駛人酒精濃度
    超過規定標準（0.25-0.4mg/l）」，裁處異議人罰鍰19,500
    元，吊扣駕駛執照12個月並應接受道路交通安全講習之處分
    在案。
三、聲明異議意旨略以：異議人確有於上揭時、地酒後駕車為警
    查獲之事實，對於酒測值亦無意見，僅就遭吊扣職業聯結車
    駕駛執照乙節不服，爰依法聲明異議等語。
四、經查：
  (一)本件異議人甲○○於99年6 月10日凌晨3 時6 分許，駕駛車
    牌號碼8421-HF 號自用小客車，行經桃園縣觀音鄉台15線47
    公里處，為警攔檢查獲，並經測試其呼氣酒精濃度已達每公
    升0.40毫克之事實，業據異議人坦承不諱，並有酒精濃度測
    定紀錄表、桃警局交字第DB0000000 號舉發違反道路交通管
    理事件通知單各1 紙在卷可按，異議人前開違規事實，足堪
    認定。
  (二)按汽車駕駛人取得高一級車類之駕駛資格者，應換發駕駛執
    照，並准其駕駛較低級車類之車輛，其已領有聯結車駕駛執
    照者，得駕駛大客車、大貨車、代用大客車、大客貨兩用車
    、曳引車、小型車、輕型機器腳踏車，道路交通安全規則第
    61條第1 項第1 款前段定有明文。次按道路交通管理處罰條
    例第68條已於94年12月14日修正，查其修正過程與修正條文
    ，立法委員認為原條文「汽車駕駛人，因違反本條例及道路
    交通安全規則之規定，受吊扣或吊銷駕駛執照處分時，受吊
    扣或吊銷其持有各級車類之駕駛執照」將違法或違規駕駛人
    所持有各級車類之駕駛執照一併吊扣或吊銷，失之過酷，對
    於人民工作與生活影響過鉅，有違比例原則，經與交通部協
    商後，乃將其中「受吊扣處分者，吊扣其持有各級車類之駕
    駛執照」部分之規定刪除。是駕駛人違反道路交通管理處罰
    條例第35條第1 項第1 款之規定而受吊扣駕駛執照處分時，
    依修正後同法第68條規定並參照其修正意旨，應僅得吊扣違
    規或違法當時駕駛車類之駕駛執照。再按，駕駛違規應受吊
    扣或吊銷執照處罰者，均屬重大交通違規行為，參照大法官
    會議釋字第284 號及第531 號解釋之精神，為維護道路使用
    人生命安全、身體健康之必要公共政策，責令駕駛人善盡行
    車安全之社會責任，固屬維持社會秩序及增進公共利益所必
    要，惟吊扣或吊銷駕駛執照，係將監理機關許可行為人駕駛
    特定車種之車輛之行政處分予以停權或撤銷，性質上為侵益
    處分，縱使有吊扣或吊銷駕駛執照之處罰必要，依法律保留
    原則，亦以法律有明文規定者為限，始得為之；即使因行為
    人酒後違規駕駛自用小客車之行為，足認其已無安全駕駛自
    用小客車之能力，遑論其他技術等級更高車種之車輛，惟依
    現行法之規定，既未認為此一行為係重大違反交通規範，而
    得將其全部駕駛執照予以停權或撤銷，則在道路交通管理處
    罰條例修法之前，自不得僅因行為人酒後違規駕駛自用小客
    車，而吊扣駕駛者所領有之其他駕駛執照。是依上開說明，
    行為人有道路交通管理處罰條例第35條第1 項第1 款所規定
    之違規行為，須吊扣駕駛執照時，應僅能吊扣行為人違法或
    違規當時駕駛車輛所憑之駕駛執照，不得再吊扣行為人所持
    有、與駕駛違規車輛無關之其他各級車類駕駛執照。
  (三)查本件異議人於上開酒後駕車違規行為時，係駕駛自用小客
    車，此有上開舉發違反道路交通管理事件通知單附卷可憑。
    又異議人於本件交通違規時，業已取得較高等級之職業聯結
    車駕駛資格，依法得駕駛較低級車類之自用小客車乙節，有
    汽車駕照基本資料1 紙在卷可憑，故原處分吊扣異議人之汽
    車駕駛執照，即當係吊扣異議人唯一持有之職業聯結車駕駛
    執照。惟揆諸前揭說明，駕駛人受吊扣駕駛執照處分時，不
    應吊扣其持有各級車類之駕駛執照，故原處分機關於作成吊
    扣駕駛執照處分時，應就行為人所應吊扣之駕駛執照種類予
    以限定，始符合依法行政原則；且本件異議人既係駕駛自用
    小客車違反道路交通管理處罰條例第35條第1 項第1 款之規
    定，依法自僅得吊扣其自用小客車駕駛執照12個月，並無得
    吊扣異議人持有他級汽車駕駛執照之依據。原處分機關若因
    異議人無自用小客車駕駛執照可供吊扣，而逕行吊扣受處分
    人之職業聯結車駕駛執照，此舉顯已逾越修正後道路交通管
    理處罰條例第68條之規範意涵及範圍，是原處分吊扣異議人
    之職業聯結車駕駛執照部分之處分，於法即有未合。
五、綜上所述，本件異議人確有上開酒後駕車之違規行為，原處
    分機關依道路交通管理處罰條例第35條第1 項第1 款、道路
    交通管理事件統一裁罰基準表規定，裁處受處分人罰鍰19,5
    00元，並依同條例第24條第1 項第2 款規定施以道安講習處
    分，核無違誤。然原處分機關未審酌「吊扣駕駛執照12個月
    」規範之目的，在受處分人未領有普通小型車駕駛執照之情
    況下，而為吊扣受處分人職業聯結車駕駛執照12個月部分之
    裁決，難認合法，業如前述，因本件酒後駕車部分為一個違
    規行為，而有罰鍰、吊扣駕駛執照及施以道路交通安全講習
    之三個行政處分存在，罰鍰、吊扣駕駛執照與施以道路交通
    安全講習之處分無從分離審理，受處分人雖未於本院審理時
    異議聲明中對於酒後駕車罰鍰及道安講習部分提出異議，惟
    依道路交通管理處罰條例第89條規定，法院處理交通事件，
    準用刑事訴訟法第348 條之規定，則原處分關於前開部分與
    吊扣小型車汽車駕駛執照部分有全部及一部關係，應認均為
    異議聲明之效力所及，本院自得併為審酌，從而，異議人提
    起本件聲明異議，為有理由，應由本院將原處分撤銷，自為
    裁罰如主文所示，以期適法。
六、據上論斷，應依道路交通管理處罰條例第87條第2 項，道路
    交通案件處理辦法第20條前段，裁定如主文。
中    華    民    國    99    年    8     月    23    日
                    交通法庭  法  官  黃立昌
以上正本證明與原本無異。
如不服本裁定，應於裁定送達後5 日內向本院提出抗告狀。
                              書記官  張懿昀
中    華    民    國    99    年    8     月    23    日

司法院資訊處製作；財團法人民間司法改革基金會備份。
